【裁判字號】    98,上易,577
【裁判日期】    980501
【裁判案由】    竊盜
【裁判全文】
臺灣高等法院刑事判決                 98年度上易字第577號
上  訴  人  臺灣桃園地方法院檢察署檢察官
上  訴  人
即  被  告  乙○○
選任辯護人  翁志明律師
被      告  丙○○
被      告  甲○○
                    （現因另案於台灣桃園監獄執行中）
上列上訴人因被告竊盜案件，不服臺灣桃園地方法院97年度易字
第672 號，中華民國97年11月17日、97年度易緝字第91號，中華
民國97年12月19日第一審判決（起訴案號：臺灣桃園地方法院檢
察署97年度偵字第6198號），提起上訴，本院判決如下：
    主  文
上訴駁回。
    事  實
一、乙○○、甲○○分別於下列時地，為下列犯行：
  (一)於民國97年2 月16日早上6 時許，夥同甲○○，共同基於意
    圖為自己不法所有之犯意聯絡，由乙○○攜帶向山鷹公司租
    用，客觀上足以對人之生命、身體安全構成威脅，且具有危
    險性之兇器氧氣鋼瓶、乙炔鋼瓶、乙炔切割器及鋼管等工具
    ，前往位在桃園縣中壢市龍昌里陸軍七三群代管龍昌營區，
    將置放於該營區停機棚內之工字鋼樑予以切斷。甲○○則在
    旁接應，待乙○○切割完成，即合力將該工字鋼樑搬運至乙○○所駕駛不詳車號之自用小貨車上，並獲得乙○○所給與
    新臺幣（下同）1,000 元花用。乙○○遂駕車離去，竊得陸
    軍七三群所有之工字鋼樑500 公斤。嗣乙○○將竊得之工字
    鋼樑販售與址設桃園縣中壢市○○路665 號不知為贓物之郭
    益明（另經臺灣桃園地方法院檢察署檢察官為不起訴處分確
    定）所經營資源回收場，變賣得款6,600 元。
  (二)於97年2月21日下午2時50分，乙○○夥同甲○○共同基於意
    圖為自己不法所有之犯意聯絡，乙○○持上開工具，在上址
    ，將置放於該營區停機棚內之工字鋼樑予以切斷。甲○○於
    獲得乙○○所給與2,000 元代價後，則在旁等待乙○○切割
    完成，合力將該工字鋼樑搬運至乙○○所駕駛不詳車號之自
    用小貨車上，乙○○遂駕車離去，竊得陸軍七三群所有之工
    字鋼樑1,300 公斤。嗣乙○○將竊得之工字鋼樑販售至郭益
    明所經營資源回收場，變賣得款16,000元。
  (三)於97年2月22日凌晨5時許，乙○○基於意圖為自己不法所有
    之犯意，再度前往上址，徒手竊取陸軍七三群所有之工字鋼
    樑，並將之搬運至聖志企業有限公司所有車號1326-QL 之自
    用小貨車上，隨即駕車離去，竊得陸軍七三群所有之工字鋼
    樑370 公斤。得手後，將竊得之工字鋼樑販售至郭益明所經
    營資源回收場，變賣得款4,300元。
  (四)於97年2月27日凌晨4時許，乙○○夥同甲○○共同基於意圖
    為自己不法所有之犯意聯絡，由乙○○駕駛車號ZZ-6401 號
    自用小貨車，持上開工具，再度前往上址，惟甫以乙炔切割
    器著手切割陸軍七三群所有工字鋼樑之際，即為警發覺，致
    未得手，並扣得乙○○向山鷹公司租用所攜往現場之乙炔切
    割器1組、氧氣鋼瓶1瓶、乙炔鋼瓶1 瓶、乙○○所有供其本
    身與甲○○共犯本案(四)之鋼管3 支等物。
二、其後，乙○○於有偵查犯罪職權之公務員發覺前，主動向桃
    園縣政府警察局中櫪分局員警坦承上揭(一)(二)(三)之犯行，復主
    動帶警前去上開資源回收場，起獲扣得於(三)該次竊得之部分
    贓物即240 公分長工字鋼樑、430 公分長工字鋼樑各1 支，
    嗣並接受法院裁判。
三、案經桃園縣政府警察局中壢分局報告臺灣桃園地方法院檢察
    署檢察官偵查起訴。
    理  由
壹、證據能力部分
一、被告乙○○於97年2月27日警詢中之自白有證據能力：
  (一)按被告之自白，非出於強暴、脅迫、利誘、詐欺、疲勞訊問、
    違法羈押或其他不正之方法，且與事實相符者，得為證據，
    刑事訴訟法第156條第1項定有明文。
  (二)被告乙○○於原審審理中辯稱：在警局做的筆錄，其實有的
    不是我自己寫的，不然當天我不會承認，我和丙○○、甲○○在那裡，警察就開3 槍，然後又打我和丙○○、甲○○，
    到警局做筆錄的時候，也是打我和丙○○、甲○○，跟我和
    丙○○、甲○○說講錯了就怎樣怎樣的云云。查，被告乙○○及其辯護人、被告甲○○於本院審理期日對於被告乙○○
    於上開警訊中所為之供詞，均並未再予爭執。且查證人即承
    辦員警戊○○於原審審理時證稱：到現場的時候，只有喝令
    被告等人不許動，當時沒有開槍，而且在警局製作筆錄的時
    候，沒有刑求也沒有做任何動作等語。且細繹被告乙○○於
    警詢時稱：丙○○有阻止過我，但丙○○阻止不了我，並且
    示意要離開等語（見偵卷第16頁），顯係對共同被告丙○○
    有利之陳述，是若員警果於製作筆錄時毆打被告乙○○，該
    筆錄應呈現對共同被告丙○○不利之證據，方能達到員警刑
    求逼供之目的；況且，被告乙○○於製作筆錄時，有通知邱
    鎮北律師到場，有警訊筆錄足參，業已保障其訴訟上之權益
    ，而共同被告丙○○於原審及本院審理時亦未主張有遭員警
    毆打之情，是被告乙○○上開所述，其情是否屬實，實難驟
    信為真。
二、按刑事審判上之共同被告，係為訴訟經濟等原因，由檢察官
    或自訴人合併或追加起訴，或由法院合併審判所形成，其間
    各別被告及犯罪事實仍獨立存在。故共同被告對於其他共同
    被告之案件而言，為被告以外之第三人，本質上屬於證人，
    為確保被告對證人之詰問權，證人於審判中，應依法定程序
    ，到場具結陳述，並接受被告之詰問，其陳述始得作為認定
    被告犯罪事實之判斷依據（最高法院93年度台上字第5726號
    判決意旨參照）。故被告乙○○、丙○○、甲○○雖同為本
    案被告，然公訴人援引被告丙○○、甲○○於警詢及偵查中
    所為之證述為被告乙○○犯行之證據，則就被告乙○○而言
    ，被告丙○○、甲○○之陳述無異屬「被告以外之人」之陳
    述，合先敘明。次按被告以外之人於審判外之言詞或書面陳
    述，除法律有規定者外，不得作為證據；又被告以外之人於
    審判外之陳述，雖不符合同法第159條之1至第159條之4之規
    定，但經當事人於審判程序同意作為證據，法院審酌該言詞
    陳述或書面陳述作成時之情況，認為適當者，亦得為證據。
    當事人、代理人或辯護人於法院調查證據時，知有第159 條
    第1 項不得為證據之情形，而未於言詞辯論終結前聲明異議
    者，視為有前項之同意，刑事訴訟法第159條第1項及第159
    條之5 分別定有明文。查本判決下列所引用之各該被告以外
    之人於審判外之陳述（包含書面陳述），雖均屬傳聞證據，
    惟被告乙○○、丙○○及檢察官於本院審理時均表示無意見
    而不予爭執（見原審審易字卷第31頁），且迄至言詞辯論終
    結前亦未再聲明異議（見原審訴字卷第87至93頁），本院審
    酌上開證據資料製作時之情況，尚無違法不當及證明力明顯
    過低之瑕疵，亦認為以之作為證據應屬適當，故揆諸前開規
    定，爰逕依刑事訴訟法第159 條之5 規定，認前揭證據資料
    均有證據能力。
三、至其餘資以認定被告2 人犯罪事實之非供述證據（如現場查
    獲照片及資源回收場照片共19張【見偵卷第52至62頁】），
    亦無違反法定程序取得之情形，依刑事訴訟法第158條之4反
    面規定，均有證據能力。
貳、被告乙○○、甲○○部分
一、上開事實欄一、(一)(二)(三)所示犯行，業據被告乙○○於警詢以
    迄、原審及本院審理中坦承不諱；上開事實欄一、(一)(二)所示
    犯行，業據被告甲○○於警詢以迄、原審及本院審理中坦承
    屬實，均核與證人郭益明、證人即任職於陸軍三七資電群工
    程士丁○○於警詢之陳述（見偵卷第37至38、40至41頁）、
    及證人即查獲員警戊○○於原審審理中具結證述（見原審易
    字卷第70至87頁）情節相符，並有桃園縣政府警察局中壢分
    局贓物認領保管單（見偵卷第46頁）、桃園縣政府警察局中
    壢分局自強派出所代保管物品保管條（見偵卷第47頁）、收
    受物品、舊貨、五金廢料或廢棄物登記簿（見偵卷第48頁）
    各1 紙及資源回收場照片2 張（見偵卷第55頁）在卷可稽，
    足認被告前揭任意性自白與事實相符，堪以採信。
二、上開事實欄一、(四)部分，訊據被告乙○○、甲○○固均坦認
    曾於97年2 月27日凌晨4 時許，攜帶向山鷹公司租用氧氣鋼
    瓶、乙炔鋼瓶、乙炔切割器及鋼管等工具，前往桃園縣中壢
    市龍昌里陸軍七三群代管龍昌營區停機棚內，惟辯稱：27日
    這次，才剛進去試火，就被抓了，甲○○是睡在裡面，然後
    走出來而已，還沒有行竊就遭警查獲云云。惟查：
  (一)證人即查獲員警戊○○於原審審理時具結證稱：「進去的時
    候，看到乙○○正在切工字樑」、「（檢察官問：乙○○上
    次在法院審理的時候，陳述說當時他們才剛下車，乙炔切割
    器才剛裝上去點火而已，對於乙○○這個部分的陳述有何意
    見？）我們去現場的時候，他就已經開始在切割了，而不是
    他所說的剛開始而已。」等語（見原審易字卷第72、79頁）
    ；證人即共同被告甲○○於警詢時稱：乙○○還沒有將工字
    樑切割好，所以我還沒搬工字樑到乙○○的貨車上等語（見
    偵卷第23頁），互核以參，與證人丙○○於警詢時稱：我就
    在旁邊看乙○○用乙炔切割器（見偵卷第33頁），於偵查時
    證稱：乙○○在龍昌營區內燒東西等語（見偵卷第78頁）相
    符，抑且，被告於偵查中亦自陳：我今天去營區才剛開始切
    割，警察就來了等語（見偵卷第78頁）。此外，另有桃園縣
    政府警察局中壢分局自強派出所代保管物品保管條1 紙附卷
    可稽（見偵卷第47頁），是被告乙○○持乙炔切割器於營區
    內已著手切割工字鋼樑之情，應堪屬實。
  (二)其次，證人戊○○雖於原審審理時具結證稱：「（檢察官問
    ：現場有已經切割好的鋼樑嗎？）鋼樑大概有15、16公尺，
    之前就已經先對半切割，因為長度、重量太大、太重，沒有
    辦法搬走，所以他又去切成小段，才搬上車，所以我們去的
    時候，有些鋼樑原本1 支15公尺，都已經對半了。」等語（
    見原審易字卷第72頁）；惟觀之現場查獲照片（見偵卷第58
    至62頁），工字鋼樑多屬未切割對半之狀態，至於已經對半
    切斷之工字鋼樑（即偵卷第59頁上方照片），並非被告乙○○於當天所為，業據證人戊○○證述在卷（見原審易字卷第
    82 頁） 。證人戊○○又證稱：「（審判長問：你所拍的照
    片上，很多鋼樑上面都有切痕，這個切痕是新切的還是已經
    涼掉冷卻的切痕？）涼掉冷卻的切痕。」等語（見原審易字
    卷第85頁），既然現場查獲照片所顯示工字鋼樑之切痕已涼
    掉冷卻，而證人戊○○亦稱：埋伏員警等人於發覺有人使用
    乙炔切割器的時候，就衝進去倉庫裡面等語（見原審易字卷
    第71頁）。由此可知，依證人戊○○所述，渠等於發覺有人
    使用乙炔切割器時，即隨之衝進去倉庫，且渠等所埋伏之地
    點亦具被告乙○○等人不遠，是如工字鋼樑上所現之切痕為
    被告乙○○所為，則應呈燙熱之狀，方符常情；然該工字鋼
    樑之切痕卻係涼掉、冷卻。是以，該工字鋼樑上之切痕，應
    非被告乙○○所為，灼然至明。由此足徵，被告乙○○係於
    甫著手切割之際及為警查獲之事實，殊無疑義。至於證人戊○○證稱：「（檢察官問：你們是在哪裡埋伏？）我們是在
    營區周邊的地方，他晚上在切割工字樑的時候，乙炔切割器
    的亮度很高，距離1 百公尺以外的地方都可以看到，而且那
    是廢棄營區，沒有燈光，他們在倉庫裡面，只要有一點亮光
    ，就可以看得很清楚。」、「（檢察官問：你們埋伏的地方
    ，距離倉庫多遠？）1 百公尺左右」、「（檢察官問：從你
    們警察看到倉庫裡面有亮光，一直到你們衝進去的時候，這
    樣隔了多久？）大約10分鐘」等語（見原審易字卷第71、72
    頁），惟衡諸員警之辦案經驗，渠等僅距離被告乙○○等人
    所處之倉庫1 百公尺遠，且於發覺倉庫有亮光時，即立刻衝
    進去查看，則所花費之時間應不可能長達10分鐘之久。是證
    人戊○○此部分證述實屬個人主觀臆測之詞，並非可憑，又
    其在現場所見係「之前」已遭切割成對半之鋼樑，則無證據
    足認係被告乙○○所為，應予敘明。
  (三)按刑法上竊盜罪既遂未遂區分標準，係採權力支配說，即行
    為人將竊盜客體移入一己實力支配之下者為既遂，若著手後
    竊盜客體尚未脫離他人之持有或未移入一己實力支配之下者
    為未遂（最高法院84年度台上字第2256號判決意旨可資參照
    ）。茲查，證人戊○○證稱：「（檢察官問：車上有鋼樑嗎
    ？）沒有。」、「至少要把1 支鋼樑切成4 份，但是切成4
    份還是太重，2 個人沒有辦法搬運。」、「（審判長問：1
    根沒有切的15公尺鋼樑，要幾個人才能搬動？）如果以徒手
    方式搬的話，可能20個人也搬不動。」等語（見原審易字卷
    第73頁），衡以本案遭竊客體為工字鋼樑，具有相當之體積
    、重量，顯見被告縱已將該工字鋼樑切割成4 等份，依照證
    人戊○○證述內容，亦無法將切得之工字鋼樑達於利人搬運
    上車，且合於自用小貨車所能載運尺寸之狀態，尚未使該物
    脫離原主管領占有，且未及移入自己實力支配之下，更遑論
    僅切成對半或整支完整之鋼樑，是該次竊盜行為應屬未遂。
    從而，公訴意旨認被告乙○○已竊得14米長及7 米長工字鋼
    樑各13支及5 支云云，尚有誤會。
  (四)按共同實施犯罪行為之人，在合同意思範圍內，相互利用他
    人之行為，以達其犯罪之目的，原不必每一階段均參與，祗
    須分擔犯罪行為之一部，即應對於全部所發生之結果共同負
    責（最高法院92年度台上字第5407號判決意旨參照）。查，
    證人甲○○於警詢時稱：我是遊民，住在營區裡。與乙○○
    第一次見面時，我在睡覺，乙○○就叫我幫他搬東西。我與
    乙○○見面，乙○○都是在切割工字樑。乙○○切割好工字
    樑後，乙○○都會叫我幫忙搬上車。前幾次，乙○○就告訴
    我說只要看到乙○○來，幫忙搬工字樑上車，乙○○就會給
    我錢等語（見偵卷第22至23頁），於偵查時證稱：我住在旁
    邊，我聽到聲音起來，乙○○叫我幫忙搬東西，我就幫忙等
    語（見偵卷第78頁），核與被告乙○○於原審審理時稱：「
    （甲○○在2 月27日的時候，發現你來了，他走過去，是想
    說可不可以再因為幫你搬東西拿到好處嗎？）是。」等語（
    見原審易字卷第29頁）相符，足見被告乙○○已與甲○○就
    共同竊盜乙事達成共識，只要甲○○見被告乙○○前來營區
    ，即會幫忙乙○○搬運切割好的工字鋼樑上車，彼此間對此
    早有合意。再者，證人甲○○復於警詢時稱：當時警方查獲
    時，乙○○還沒有將工字樑切割好，所以我還沒搬工字樑到
    乙○○的貨車上等語（見偵卷第23頁），且其與被告乙○○
    素昧平生，更無誣指乙○○之理由及必要。稽此，應認證人
    甲○○於警詢中之證述，足以採信，從而，被告乙○○於97
    年2 月27日凌晨4 時許，持上開工具至營區欲竊取工字鋼樑
    ，甲○○見到乙○○前來，即自然依照往例，待被告乙○○
    切割好工字鋼樑後，協助被告乙○○搬運上車，惟僅因被告
    乙○○甫持工具著手切割工字鋼樑之際，即為警發覺，甲○○始未協助被告乙○○將工字鋼樑搬運至被告乙○○上開貨
    車等情，洵值採信。是被告乙○○與甲○○就上開犯行，具
    犯意聯絡、行為分擔。
  (五)綜上，被告乙○○辯稱其尚未持工具著手切割工字鋼樑，且
    甲○○本次並未參與云云，顯係臨訟卸飾之詞，委無足取。
  (六)按刑法第321 條第1 項第3 款之攜帶兇器竊盜罪，係以行為
    人攜帶兇器竊盜為其加重條件。該攜帶兇器竊盜，祇須行竊
    時攜帶具有危險性之兇器為已足，並不以攜帶之初有行兇之
    意圖為必要。（最高法院62年度台上字第2489號判例意旨參
    照）又此所謂兇器，其種類並無限制，凡客觀上足對人之生
    命、身體、安全構成威脅，具有危險性之兇器均屬之。（79
    年度台上字第5253號判例意旨參照）經查，被告乙○○等持
    以行竊，用供切割工字鋼樑之氧氣鋼瓶、乙炔鋼瓶、乙炔切
    割器各1 瓶及鋼管3 支，均係金屬製品，質地堅硬，此有卷
    附照片可稽（見偵卷第58頁），如持以行兇，客觀上均足對
    他人生命、身體之安全造成危害，顯為刑法第321 條第1 項
    第3 款所指之兇器無疑。至行竊現場是否有人所在，並非所
    問；蓋既攜帶客觀上足對人之生命、身體、安全構成威脅，
    具有危險性之器物行竊，若遭他人發現或制止，即有可能持
    該凶器對付發現或制止者，自應成立攜帶凶器加重竊盜罪。
    即此，辯護意旨指稱被告乙○○等所持以行竊之上開工具，
    不符合刑法第321 條第1 項第3 款所稱「凶器」之構成要件
    云云，並非足採。
  (七)本案事證明確，被告乙○○、甲○○上開犯行，堪予認定，
    應依法論科。
三、論罪部分
  (一)按刑法第321條第1項第3 款之攜帶兇器竊盜罪，係以行為人
    攜帶兇器竊盜為其加重條件，此所謂兇器，其種類並無限制
    ，凡客觀上足對人之生命、身體、安全構成威脅，具有危險
    性之兇器均屬之，且祇須行竊時攜帶此種具有危險性之兇器
    為已足，並不以攜帶之初有行兇之意圖為必要（最高法院79
    年台上字第5253號判例意旨參照）。依此，被告持用於竊取
    陸軍七三群所有工字鋼樑之氧氣鋼瓶、乙炔鋼瓶、乙炔切割
    器各1瓶及鋼管3支，均係金屬製品，質地堅硬，如持以行兇
    ，客觀上均足對他人生命、身體之安全造成危害，顯為刑法
    第321條第1項第3 款所指之兇器無疑。就上開事實欄一、(一)
    (二)部分，核被告乙○○、甲○○所為，均係犯刑法第321 條
    第1 項第3 款之攜帶兇器竊盜罪。被告乙○○與甲○○就上
    開加重竊盜犯行，均有犯意聯絡及行為分擔，為共同正犯。
    就上開事實欄一、(三)部分，核被告乙○○所為，係犯刑法第
    320 條第1 項之竊盜罪。公訴意旨就上開事實欄一、(一)(二)部
    分，認被告乙○○、甲○○另該當刑法第321 條第1 項第4
    款之加重構成要件，固有未合，惟此僅係竊盜犯之加重要件
    ，認定有誤，尚無變更起訴法條之問題。就上開事實欄一、
    (三)部分，認被告乙○○涉犯刑法第321 條第1 項第3 、4 款
    之加重竊盜罪嫌，亦有未洽；然起訴之基本社會事實同一，
    爰變更起訴法條後予以審理之。
  (二)就上開事實欄一、(四)部分，核被告乙○○、甲○○所為，係
    犯刑法第321 條第2 項、第1 項第3 款攜帶兇器竊盜未遂罪
    。被告乙○○與甲○○就上開加重竊盜未遂犯行，有犯意聯
    絡及行為分擔，為共同正犯。公訴意旨認被告乙○○、甲○○、丙○○就此部分均係犯刑法第321 條第1 項第3 、4 款
    之加重竊盜罪嫌云云；惟查，丙○○並無參與上開犯行（詳
    如後述），是以被告乙○○、甲○○核無構成刑法第321 條
    第1 項第4 款所定加重要件之情事，故公訴人此部分所指稍
    有誤解。又刑事訴訟法第300 條所謂變更法條，係指罪名之
    變更，而同一犯罪之未遂犯及既遂犯，僅屬行為階段上之區
    分，性質上並無不同，具有同一性，因之，雖公訴人誤認被
    告乙○○、甲○○此次加重竊盜犯行已為既遂，惟無涉應否
    變更起訴法條。被告乙○○所犯上開4 罪間、被告甲○○所
    犯上開3 罪間，犯意各別，行為互殊，均應予分論併罰。而
    就上開事實欄一、(四)部分，被告乙○○、甲○○雖已著手於
    竊盜行為之實行，惟尚未得手，其犯罪行為尚屬未遂，爰皆
    依刑法第25條第2 項之規定，按既遂犯之刑減輕之。復被告
    乙○○就上開事實欄一、(一)(二)(三)之犯行，於有偵查犯罪職權
    之公務員發覺前，向桃園縣政府警察局中壢分局員警坦承犯
    行，此有證人戊○○於原審審理時具結證稱明確（見原審易
    字卷第80至81頁），嗣後又接受法院裁判，合於自首之要件
    ，是就其所犯該部分罪刑，依刑法第62條前段規定，減輕其
    刑。
四、原審經詳細調查及審理後，基於以上相同之認定，並審酌被
    告乙○○、甲○○均正值青壯，不思循正當工作以獲致財物
    ，竟多次恣意竊取陸軍三七群所有之工字鋼樑予以變賣獲利
    ，顯已侵害他人財產安全，所為非是，惟念及其等犯後坦承
    部分犯行，且所竊得之工字鋼樑業已部分返還被害人即陸軍
    三七群，有前揭贓物認領保管單1 紙附卷可憑，被害人所受
    損害已獲部分減輕，並考量被告乙○○、甲○○所竊取之財
    物價值及其犯罪動機、目的、手段、方式及所生損害等情，
    分別量處被告乙○○有期徒刑7 月、7 月、2 月、5 月，並
    定應執行刑為有期徒刑1 年5 月；另分別量處被告甲○○有
    期徒刑6 月、6 月、3 月，並定應執行刑為有期徒刑10月。
    至扣案之鋼樑3 支，為被告乙○○所有，業據被告乙○○於
    原審及本院審理中自承明確（見原審易字卷第90頁、本院卷
    第50頁反面），且為被告乙○○與甲○○持以供上開事實欄
    一、(四)犯罪所用之物（並無證據證明係供上開事實欄一、(一)
    (二)(三)犯罪所用），原審是依刑法第38條第1 項第2 款規定，
    併予宣告沒收。至扣案之氧氣鋼瓶、乙炔鋼瓶、乙炔切割器
    各1 瓶，非被告乙○○所有，亦據被告乙○○供陳在卷（見
    偵卷第78頁、原審易字卷第89頁），又非違禁物，原審爰不
    予宣告沒收。再查公訴意旨另認被告乙○○於上開事實欄一
    、(三)竊取陸軍七三群所有之工字鋼樑442 公斤乙情，惟被告
    乙○○於原審審理時自承：自己一個人去偷的就是23日資源
    回收場紀錄上面的，資源回收場有登記的，會抄車號等語（
    見原審易字卷第41、42頁），核與上揭廢棄物登記簿，收受
    日期為（97年）2 月23日，收受重量370 公斤之記載相符（
    見偵卷第48頁），是上開公訴意旨容有誤會；然就此部分，
    被告乙○○係以一犯意、一行為而為竊盜犯行，為單純一罪
    ，此部分犯罪事實之減縮，原審爰不另為無罪之諭知。本院
    經核原審經詳細調查及審理後，就被告乙○○、甲○○所為
    論罪科刑，核無違誤，量刑亦稱允恰。被告乙○○上訴指稱
    其僅應成立普通竊盜罪云云，以及檢察官上訴指稱被告乙○○、甲○○應與丙○○成立結夥三人加重竊盜罪云云，均無
    理由，應予駁回。
參、被告丙○○無罪部分
一、公訴意旨略以：被告丙○○於97年2月27日凌晨4時許，與同
    案被告乙○○、甲○○2 人，前往桃園縣中壢市陸軍七三群
    代管龍昌營區內，由同案被告乙○○、甲○○2 人持客觀上
    足為凶器之之氧氣鋼瓶、乙炔鋼瓶及鋼管等工具切割國軍所
    有之工字鋼樑，被告丙○○與共同被告甲○○2 人則將鋼樑
    搬運至車號為ZZ-6401號自用小貨車上，以此方式竊得14 米
    長及7米長工字鋼樑各13及5支，尚未離開之際當場為警查獲
    。因認被告丙○○所為，係共同涉犯刑法第321條第1項第3
    、4款之加重竊盜罪嫌云云。
二、按犯罪事實應依證據認定之，無證據不得認定犯罪事實；又
    不能證明被告犯罪或其行為不罰者，應諭知無罪之判決，刑
    事訴訟法第154條第2項、第301條第1項分別定有明文。而刑
    事訴訟法上所謂認定犯罪事實之證據，係指足以認定被告確
    有犯罪行為之積極證據而言，該項證據自須適合於被告犯罪
    事實之認定，始得採為斷罪資料（最高法院29年度上字第31
    05號判例意旨參照）。又認定犯罪事實所憑之證據，無論係
    直接證據或間接證據，其為訴訟上之證明，須於通常一般之
    人均不致有所懷疑，而得確信其為真實之程度者，始得據為
    有罪之認定，倘其證明尚未達到此一程度，而有合理之懷疑
    存在，復無其他調查途徑可尋，法院即應為無罪之判決（最
    高法院76年度台上字第4986號判例意旨參照）。
三、公訴人認被告丙○○涉犯上開罪嫌，無非係以：(一)同案被告
    乙○○於警詢、偵訊時之供述。(二)同案被告甲○○於警詢、
    偵訊時之供述。(三)桃園縣政府警察局中壢分局贓物認領保管
    單、桃園縣政府警察局中壢分局自強派出所代保管物品保管
    條各1紙及查獲現場照片16張等，資為論據。
四、訊據被告丙○○辯稱：乙○○叫我去幫忙搬廢棄的東西，到
    現場發現不對勁，發現是整枝好的鋼樑，有告知乙○○要先
    離開等語。經查：
  (一)證人即同案被告甲○○固有於警詢中陳稱：我與丙○○就在
    旁邊看，準備等乙○○切好後才將工字樑搬上車云云。（見
    偵卷第23頁）；惟證人甲○○只見同案被告乙○○至營區內
    ，即會幫忙其搬運工字鋼樑上車，此乃2 人心中之默契，業
    經本院認定如前，是證人甲○○對於被告丙○○是否知情同
    案被告乙○○竊取工字鋼樑乙事，根本事不關己，且其僅主
    觀臆測認為被告丙○○均與其共同協助同案被告乙○○搬運
    工字鋼樑，則證人甲○○上開所言尚不能逕為不利於被告丙○○之認定。遑論被告乙○○於本院審理期日當庭陳稱：是
    其要丙○○到現場去，只是說要請他幫忙而已，丙○○不知
    其要行竊鋼樑等語，核與被告甲○○所述相符。而證人戊○○雖於原審審理時證稱：進去營區倉庫時，看到乙○○正在
    切工字樑，丙○○、甲○○站在旁邊看云云（見原審易字卷
    第71頁），僅能證明被告丙○○有與同案被告乙○○一同前
    往營區現場，尚無從直接證明被告丙○○與同案被告乙○○
    、甲○○3 人間，確實存有攜帶兇器竊取陸軍三七群所有工
    字鋼樑之犯意聯絡乙情。
  (二)此外，同案被告乙○○迭於警詢、偵查、原審及本院審理時
    均證稱: 丙○○不知情，丙○○是第一次來，我請丙○○來
    幫忙搬，我沒有告訴丙○○要來做什麼，也沒跟丙○○說是
    來偷東西，且我有叫丙○○不要問。丙○○看見我在切割工
    字鋼樑時，有阻止過我，但丙○○阻止不了我，並有示意要
    離開，不過我開發財車，我載丙○○進去的，我就說等一下
    一起走等語（見偵卷第19至20、78頁、原審易字卷第28至33
    頁、本院卷第49頁反面），由此可證，被告丙○○對於同案
    被告乙○○、甲○○就本案攜帶兇器竊取陸軍三七群所有工
    字鋼樑未遂之行為，應無共同竊盜之認識及明知甚明。是以
    ，被告丙○○上開所辯，尚非無稽，非無可採。
五、綜上所述，上揭證人甲○○所述、桃園縣政府警察局中壢分
    局贓物認領保管單、桃園縣政府警察局中壢分局自強派出所
    代保管物品保管條各1紙及查獲現場照片16 張等，僅得證明
    被告乙○○、甲○○確有攜帶兇器盜取上開工字樑未遂之事
    實無訛，無資遽認被告丙○○有共同參與上開事實欄一、(四)
    之犯行。是以，公訴人所提證據尚難令本院形成被告丙○○
    就此部分亦有罪之確切心證，本院又查無其他積極證據足資
    佐證，足資認定被告丙○○亦涉有上揭之犯行，本諸「罪惟
    有疑，利於被告」之證據法則，本院認公訴人指被告丙○○
    與同案被告乙○○、甲○○攜帶兇器、結夥三人以上犯竊盜
    工字鋼樑未遂之部分，尚屬不能證明。原審基此諭知被告丙○○無罪之判決，經核應屬正確。上訴意旨所指，均係擬制
    推測之詞，尚無法達足以確信被告丙○○有參與上開竊盜未
    遂犯行之程度，依據無罪推定之法理，自應為有利於被告丙○○之認定。從而，檢察官上訴指摘原審諭知被告丙○○無
    罪有所違誤，為無理由，應予駁回。
據上論斷，應依刑事訴訟法第368條，判決如主文。
本案經檢察官呂光華到庭執行職務。
中    華    民    國    98    年    5     月    1     日
                  刑事第九庭審判長法  官  陳貽男
                                  法  官  何信慶
                                  法  官  周盈文
以上正本證明與原本無異。
不得上訴。
                                  書記官  余姿慧
中    華    民    國    98    年    5     月    1     日
附錄：本案論罪科刑法條全文
刑法第320條
意圖為自己或第三人不法之所有，而竊取他人之動產者，為竊盜
罪，處 5 年以下有期徒刑、拘役或 5 百元以下罰金。
意圖為自己或第三人不法之利益，而竊佔他人之不動產者，依前
項之規定處斷。
前二項之未遂犯罰之。
刑法第321條
犯竊盜罪而有左列情形之一者，處六月以上、五年以下有期徒刑
：
一、於夜間侵入住宅或有人居住之建築物、船艦或隱匿其內而犯
    之者。
二、毀越門扇、牆垣或其他安全設備而犯之者。
三、攜帶兇器而犯之者。
四、結夥三人以上而犯之者。
五、乘火災、水災或其他災害之際而犯之者。
六、在車站或埠頭而犯之者。
前項之未遂犯罰之。


司法院資訊處製作；財團法人民間司法改革基金會備份。
